【裁判字號】    89,訴,292
【裁判日期】    900816
【裁判案由】    違反槍砲彈藥刀械管制條例
【裁判全文】
臺灣苗栗地方法院刑事判決                          八十九年度訴字第二九二號
    公  訴  人  臺灣苗栗地方法院檢察署檢察官
    被      告  戊○○
    選任辯護人  江錫麒
    被      告  甲○○
右列被告因違反槍砲彈藥刀械管制條例案件，經檢察官提起公訴（八十九年度偵字第
一九六一號），本院判決如左：
    主  文
戊○○未經許可，持有可發射子彈具有殺傷力之改造手槍，累犯，處有期徒刑壹年拾
月，併科罰金新臺幣伍萬元，罰金如易服勞役以新臺幣玖佰元即銀元參佰元折算壹日
。
甲○○幫助未經許可，持有可發射子彈具有殺傷力之改造手槍，累犯，處有期徒刑柒
月，併科罰金新臺幣貳萬元，罰金如易服勞役以新臺幣玖佰元即銀元參佰元折算壹日
。
扣案之可發射子彈具有殺傷力之仿ＷＡＬＴＨＥＲ廠半自動手槍製造之改造手槍壹枝
（含彈匣壹個，槍枝管制編號：0000000000號）、子彈壹顆、火藥壹包及
彈頭貳顆均沒收。
    事  實
一、戊○○曾有多次違反麻醉藥品管理條例及槍砲彈藥刀械管制條例等前科，最近一
    次於日因違反麻醉藥品管理條例及槍砲彈藥刀械管制條例案件，經臺灣新竹地方
    法院定應執行有期徒刑一年確定，甫於民國八十五年十二月五日縮刑期滿執行完
    畢；甲○○曾有多次違反麻醉藥品管理條例前科，最近一次因違反同條例案件，
    經臺灣高等法院定應執行有期徒刑三年九月確定，甫於八十七年五月六日假釋期
    滿執行完畢，均仍不知悔改。戊○○於八十七年五月九日起，從不詳姓名、年籍
    之成年男子「阿三」處取得可發射子彈具有殺傷力之仿ＷＡＬＴＨＥＲ廠半自動
    手槍製造之金屬玩具槍一支、不具殺傷力子彈三顆及具有殺傷力子彈二顆、彈頭
    二顆、火藥一包後即未經許可持有，並將之置放於苗栗縣苗栗市○○里○鄰○○
    街六十三巷十四弄七號戊○○居所處之原木桌及沙發椅背內，適甲○○借住該處
    ，明知上情，仍基於幫助之犯意，幫助戊○○持有該批槍枝及彈藥，嗣於八十七
    年五月十日上午十時四十分許，經警在上址查獲並扣得前述槍枝及彈藥，始悉上
    情。
二、案經臺灣高等法院臺中分院檢察署檢察官自動檢舉後由同署檢察長核轉臺灣苗栗
    地方法院檢察署檢察官偵查起訴。
    理  由
一、訊據被告甲○○矢口否認右揭犯行，辯稱：案發前有看到戊○○的朋友來找戊○○，因不認識他也不知道綽號，是後來伊交保出去後曾與戊○○到戊○○媽媽的
    家中，有聽到被告己○○（另行審結）說房子內的槍及子彈都是他放的才知為己○○，八十七年五月九日時看到己○○在把玩子彈跟子彈，但洗完澡後就沒有看
    到己○○了，也不知道己○○有無將槍及子彈帶走，為警查獲時是因怕吸食器為
    警看到才緊張云云。經查：「改造手槍七‧六五ｍｍ壹支、改造子彈五顆、彈頭
    二個、火葯一小瓶，是戊○○之朋友綽號中阿三的人交給他的。於八十七年五月
    九日晚上二十一時許，我們一起前往丁○○（即被告戊○○之兄）宅時由阿三在
    客廳交給戊○○，槍彈都是戊○○藏放的。當時是丁○○及戊○○、及他朋友約
    六、七人一起在客廳吸，我洗澡出來看他們在吸（安非他命），我就過去一起吸
，安非他命是誰的我不知道。」業據被告甲○○於八十七年五月十日查獲當日之
    警訊筆錄供述明確，並與當日為警所查獲之吸食器一組、火藥一包、改造手槍含
    彈匣一個、改造子彈五顆及彈頭二顆相符。而上開槍枝及彈藥經送內政部警政署
    刑事警察局鑑定結果，認手槍係係仿ＷＡＬＴＨＥＲ廠半自動手槍製造之金屬玩
    具槍換裝車通之金屬槍管改造而成，擊發機械正常，具發射子彈功能，認具殺傷
    力；子彈五顆其中三顆因彈底底火部位為銀色，經試射均無法擊發，認不具殺傷
    力，另二顆彈底底火部分為銀色，經試射一顆可擊發，認具殺傷力；彈頭二顆，
    均係土造金屬彈頭；火藥一包則檢出碳粉、鋁粉、氯酸鉀、硝化甘油、硝化纖維
    等火藥成分，另檢出火藥填充物二苯基胺，有該局八十七年五月十九日刑鑑字第
    三三四九二號、第三三四九三號鑑驗通知書附卷可稽。衡諸案發時之供述較少權
    衡利害得失，且不易因其他事證之影響，較之於其後翻異之詞，自較可信，故除
    非可證明其更異之詞與事實更為相符，或其於警訊時之初供係虛偽者，否則自不
    得任意捨棄初供而不採。查被告甲○○於本院九十年五月十日經檢察官之詢問後
    表示：「（問：被警查獲當日有無吸毒？）我是在八月九日吸食的」、「（問：
    當天有幾個人在場？）？事實上當時有我、戊○○及戊○○的朋友、和戊○○的
    哥哥丁○○等六、七人，在這六、七人中有壹個綽號叫阿三的人拿該槍及子彈給
    戊○○，後來我有看到戊○○把槍及子彈分開藏在原木茶几及沙發內，阿三拿給
    黃時是用塑膠袋裝住後來我上去洗澡下來後有看到戊○○還坐在客廳內，但我沒
    有問他有沒有把槍及子彈改藏其他地方，阿三確實不是我。」，核與警訊筆錄之
    供述內容相符，參以被告甲○○為警查獲當日神情緊張，而桌下地上有看到安非
    他命，業據當時查獲警員乙○○、丙○○證述無誤，並有警員報告書在卷可憑，
    衡情被告甲○○既曾有多次違反麻醉藥品管理條例之前科，且經警在查獲現場以
    目視方式即已發現吸食器，則甲○○於警員進入詢問年籍資料時自當知悉將為警
    要求採集尿液送驗，則依常理應早有心理準備，而應不致神情如此緊張，及被告
    洪三與於本院九十年五月二十四日訊問筆錄時表示：「在偵訊時否認是因為戊○○叫我這樣講的」，足證被告甲○○之警訊及本院九十年五月十日之供述應與事
    實相符，自堪採信，則甲○○於事先已知悉被告戊○○將槍枝及彈藥部分均藏於
    原木桌及沙發椅背內無誤。雖甲○○於九十年五月二十四日之訊問筆錄時表示：
    「本件事實是被查獲的前二、三天戊○○帶叫阿三的朋友回來，阿三並把槍拿給
    黃，黃拿到槍後就把槍先放在茶几桌的下面，當時我不知道有沒有子彈，過了一
    、二天後黃又拿子彈回來，我又跟他說怎麼又有子彈，後來我也要他把東西拿走
    ，後來黃把東西藏在沙發內，我是事後二、三天才知道黃把槍放在茶几下面，當
    時我有告訴他要把槍拿走，因為黃時常沒有住在那裡，他有說好，後來黃與阿三
    一起離開」，而與警訊及九十年五月十日之訊問筆錄稍有不同，惟查被告甲○○
    該日之訊問筆錄既仍明確表示槍枝係由阿三交予被告戊○○藏於茶几內無訛，只
    對子彈部分與先前所述不同，而本件於案發迄九十年五月二十四日之訊問時已時
    隔三年，被告甲○○對此犯罪細節自可能有所遺忘，則自應以案發之初警訊筆錄
    內容與本院九十年五月十日、五月二十四日相符部分之內容足堪採信。故被告甲○○於偵訊及本院審理時又翻異其詞，改稱不知道己○○有無將槍及子彈帶走，
    為警查獲時是因怕吸食器為警看到才緊張之詞，顯係事後卸責之用，無足採信，
    本件被告甲○○部分事證明確，其犯行堪以認定。
二、訊據被告戊○○亦矢口否認右揭犯行，辯稱：八十七年五月十日前幾日都沒有住
    在該地，也沒有帶朋友去住過，當時是跟女友王美淑到台中去找朋友，為警查獲
    當日係接到被告甲○○之電話始知道有朋友來找伊，當時根據甲○○的描述，請
    朋友去找，後來才找到己○○，己○○才與其女友到伊家中道歉，並說槍是他要
    拿給伊看的云云。經查：(一)證人王美淑雖表示有與戊○○一起至台中找朋友，惟
    其於本院訊問時係表示：「我在案發前兩天有跟黃（即戊○○）到台中找黃的朋
    友賴，賴的家裡和餐廳是分開的，我們是接近傍晚的時候從後龍出發，黃當時是
    開豐田墨綠色的車子，到台中的山上已經是晚上了，我們在台中山上時有人打電
    話給被告說出事了，所以我有印象，當時在車上只有我們二人，我們兩三天後又
    開原來的車子回苗栗後龍，回來當天晚上被告住在我家。」、「我當時不知道黃
    再做何工作，我那時也沒工作，我忘記跟黃到台中那時是星期幾，我只記得在台
    中過兩三天，因為有過了好幾夜，我有聽到黃接到電話說（出事情了），我所說
    被告接到（出事情了）的電話，是指黃接到這電話的事，我不知道是何人打電話
    給黃，我只知道黃說有事情要回去苗栗，是事後才知道的，我在台中時是到山產
    店，被告的朋友賴是在山產店擔任廚師，當時在山上有我跟黃及他朋友賴及他太
    太等四人住該房屋。」，而被告戊○○則表示：「我跟證人（即王美淑）從後龍
    到台中的霧峰，我是案發前的兩三天，由證人開馬自達白色的車，我們是白天去
    的，我去霧峰是去找姓賴的朋友，是賴叫我下去玩，當時只有我跟證人去霧峰，
    我到的第二天是甲○○在派出所打電話給我，說他出事情被警察找到壹把槍，該
    槍是我朋友拿去放在他那邊，我們只在台中過一夜，我們回來時也是證人開車，
    我先和證人回後龍，在她那裡只待了一下，我就回苗栗市。在霧峰的那天晚上我
    跟我朋友賴及他太太父母親、弟弟及證人共七人住在該房屋。」，互核其二人之
    陳述，不僅就何人駕駛何種車輛、至台中霧峰住多久、共住幾人、住幾天、回程
    時住何處等皆描述不一致，且亦與被告洪三與所供述：「我是從五月七日到五月
    十日住在黃的家，期間會與戊○○出去，有時會自己壹個人回後龍但我晚上都會
    回到該處睡覺，被告戊○○在五月七日至被警察查獲之日止，有在那裡住二天左
    右，但被查獲那天沒有住，戊○○也曾帶朋友到該處，但沒有在那邊過夜」及被
    告謝祥偕於本院所供係戊○○要以二十萬元要伊頂替之情完全不符，參以被告戊○○亦表示：「（何時認識己○○？）我是在案發前一個半月認識他，他只知道
    我在養雞的事其他對我的事都不曉得，案發前在朋友家見過二、三次面，但都只
    有互相介紹而已，當時我是根據甲○○的描述，請朋友去找，後來將過二、三天
    後才找到謝，後來謝就與他的女朋友到我家，為槍的事情向我道歉，他說槍是他
    要拿給我看的，但他沒有說到子彈及火藥的事，他也沒有說要把槍賣或送給我。
    」，則被告己○○在與被告戊○○並不熟識之情況下竟會平白無故帶著槍枝及彈
    藥只為給被告戊○○看，而在未遇見戊○○情形下竟又自行知道將槍枝及彈藥藏
    入原木桌及沙發椅背內，顯與常理大相違背，足證被告上開所辯案發前不知情，
    係被告甲○○告知始知道之情顯係事後卸責之詞，無足採信，又本件係「阿三」
    之人將槍枝及彈藥交予被告戊○○後由戊○○藏放於被查獲之地點，業如理由一
    之認定，足證被告確有未經許可持有槍枝及彈藥之行為事證明確，其犯行亦堪認
    定。
三、查火藥係炸彈及爆裂物的主要組成零件，業據內政部八十六年十一月二十四日八
    六內警字第八六七○六八三號公告在案。核被告戊○○未經許可，持有具殺傷力
    之改造手槍、子彈、火藥，所為係犯槍砲彈藥刀械管制條例第十一條第四項之未
    經許可持有可發射子彈之槍砲罪、同條例第十二條第四項之未經許可持有子彈罪
    及同條例第十三條第四項之未經許可持有彈藥之主要零件罪。又被告持有彈頭部
    分，依內政部前開公告，並未列舉子彈之主要組成零件種類（其所公告之炸彈、
    爆裂物依第四條第一項第二款之規定應不包括子彈，係有意省略，以免刑度失衡
    ），是被告戊○○持有子彈之彈頭，應不構成犯罪（司法院第三十八期司法業務
    研究會研討意見參照）。起訴書之犯罪事實欄已提及被告未經許可持有火藥之行
    為，惟漏未論及上開槍砲彈藥刀械管制條例第十三條第四項之罪，附此敘明。被
    告戊○○同時持有改造手槍、子彈及火藥，觸犯上開三罪名，應依刑法第五十五
    條之規定從一重以槍砲彈藥刀械管制條例之未經許可持有可發射子彈之槍砲罪處
    斷。按刑法上之幫助犯，需對於他人之故意不法行為提供協助，予以物質上或精
    神上的支持，以便減輕犯罪實施之困難，或是加速犯罪的完成，但無論如何，心
    理上之幫助絕對不可以只是具有可有可無之影響，而必須對於正犯的犯罪決意有
    增強的作用力存在，本件被告甲○○於案發時既住於被告經過戊○○同意住於查
    獲地點，且預見將繼續住於該地，而見到戊○○將上開持有之槍枝及彈藥藏匿於
    原木桌及沙發椅背內，並未加以明確阻止，則其顯有精神上之支持甚明，故核被
    告甲○○所為，係犯槍砲彈藥刀械管制條例第十一條第四項之幫助未經持有可發
    射子彈之槍砲罪、同條例第十二條第四項之幫助未經許可持有子彈罪及同條例第
    十三條第四項之幫助未經許可持有彈藥之主要零件罪。其所犯上開幫助持有槍枝
    、子彈及彈藥主要零件罪，係以一行為犯之，為想像競合犯，應依刑法第五十五
    條前段規定，從一重之幫助未經許可持有可發射子彈之槍砲罪處斷，並依刑法三
    十條第二項之規定減輕其刑。起訴書雖認被告甲○○係與被告戊○○共同犯上開
    之罪，惟該處既僅係由甲○○所借住，則尚難認被告戊○○將上開槍枝及彈藥置
    於該處即為二人所共同持有，故尚難認有共同正犯之關係，併予敘明。查被告戊○○、甲○○有事實欄所載論罪科刑執行情形，有臺灣苗栗地方法院檢察署刑案
    資料查註紀錄表及臺灣高等法院被告全國前案紀錄表各一份在卷足憑，其於有期
徒刑之執行完畢後五年內再犯有期徒刑以上之本罪，為累犯，均應依刑法第四十
    七條之規定加重其刑。爰審酌被告之上開素行、本件犯罪之手段、持有槍枝、彈
    藥之數量、對社會所生之危害及犯後均否認犯行，未具悔意，且被告戊○○前已
    有違反槍砲彈藥刀械管制條例之前科，仍再為本件之犯行等一切情狀，各量處如
    主文所示之刑，罰金部分並均諭知易服勞役之折算標準。又槍砲彈藥刀械管制條
    例第十九條第一項雖規定：「犯第七條、第八條、第十條、第十一條、第十二條
    第一項至第三項、第十三條第一項至第三項之罪，經判處有期徒刑者，應於刑之
    執行完畢或赦免後，令入勞動場所，強制工作，其期間為三年。」，此項規定不
    問對行為人有無預防矯治其社會危險性之必要，一律宣付強制工作三年，限制其
    中不具社會危險性之受處分人之身體、自由部分，其所採措施與所欲達成預防矯
    治之目的及所需程度，依司法院大法官會議釋字第四百七十一號解釋認為不合憲
    法第二十三條所定之比例原則。查本件被告戊○○及甲○○係單純持有及幫助持
    有該槍枝及彈藥，且持有後尚查無持該槍彈犯罪之情事，而被告二人依其所為之
    嚴重性及其所表現之危險性等綜合以觀，尚難認有預防矯治其社會危險性之必要
    ，復難遽認其有犯罪之習慣，或以犯某種犯罪為常業之情形，是本件被告三人尚
    無從認定係嚴重之職業性犯罪，亦非因欠缺正常工作而犯罪之情形，參照上開大
    法官會議解釋意旨及刑法第九十條第一項規定之精神，認尚無宣告強制工作之必
    要。
四、扣案之改造手槍一枝（含彈匣一個，槍枝管制編號：0000000000號）
    、子彈一顆、火藥一包係違禁物，應依刑法第三十八條第一項第一款規定宣告沒
    收。又彈頭二顆為被告所持有供犯罪所用之工具，應依刑法第三十八條第一項第
    二款之規定宣告沒收。至扣案之子彈一顆，已於鑑驗時試射擊發，遺留之彈殼及
    彈頭，非屬違禁物，雖為被告所有但並非供犯罪所用或預備供犯罪所用之物，另
    子彈三顆均無法擊發，均不予宣告沒收，併此敘明。
據上論斷，應依刑事訴訟法第二百九十九條第一項前段、槍砲彈藥刀械管制條例第十
一條第四項、第十二條第四項、第十三條第四項、刑法第十一條前段、第三十條、第
四十七條、第五十五條、第四十二條第二項、第三十八條第一項第一款、第二款，罰
金罰鍰提高標準條例第二條、現行法規所定貨幣單位折算新臺幣條例第二條，判決如
主文。
本案經檢察官吳義聰到庭執行職務。
中      華      民      國    九十      年      八      月     十六     日
                                臺灣苗栗地方法院刑事第二庭
                                        法  官  黃  建  都
右正本證明與原本無異
如不服本判決，應於判決送達後十日內，向本院提出上訴狀（須附繕本），上訴於台
灣高等法院臺中分院
                                        書記官  黃  士  益
中      華      民      國    九十      年      八      月     十六     日
附錄論罪法條：
槍砲彈藥刀械管制條例第十一條
未經許可，製造、販賣或運輸第四條第一項第一款所稱其他可發射金屬或子彈具有殺
傷力之各式槍砲者，處五年以上有期徒刑，併科新臺幣一千萬元以下罰金。
未經許可，轉讓、出租或出借前項所列槍砲者，處三年以上十年以下有期徒刑，併科
新臺幣七百萬元以下罰金。
意圖供自己或他人犯罪之用，而犯前二項之罪者，處無期徒刑或七年以上有期徒刑，
併科新臺幣一千萬元以下罰金。
未經許可，持有、寄藏或意圖販賣而陳列第一項所列槍砲者，處一年以上七年以下有
期徒刑，併科新臺幣七百萬元以下罰金。
第一項至第三項之未遂犯罰之。
槍砲彈藥刀械管制條例第十二條第四項
未經許可，持有、寄藏或意圖販賣而陳列子彈者，處五年以下有期徒刑，併科新台幣
三百萬元以下罰金。
槍砲彈藥刀械管制條例第十三條
未經許可，製造、販賣或運輸槍砲、彈藥之主要組成零件者，處三年以上十年以下有
期徒刑，併科新台幣七百萬元以下罰金。
未經許可，轉讓、出租或出借前項零件者，處一年以上七年以下有期徒刑，併科新台
弊五百萬元以下罰金。
意圖供自己或他人犯罪之用，而犯前二項之罪者，處五年以上有期徒刑，併科新台幣
一千萬元以下罰金。
未經許可，持有、寄藏或意圖販賣而陳列第一項所列零件者，第六月以上五年以下有
期徒刑，併科新台幣三百萬元以下罰金。
第一項至第三項之未遂犯罰之。


司法院資訊處製作；財團法人民間司法改革基金會備份。
